【裁判字號】    99,訴,699
【裁判日期】    990929
【裁判案由】    毒品危害防制條例
【裁判全文】
臺灣臺北地方法院刑事判決               99年度訴字第699號
公  訴  人  臺灣臺北地方法院檢察署檢察官
被      告  甲○○
公設辯護人  丙○○
被      告  丁○○
選任辯護人  余俊儒律師
上列被告因毒品危害防制條例案件，經檢察官提起公訴（99年度
偵字第4764號），本院判決如下：
    主  文
甲○○販賣第四級毒品，處有期徒刑壹年捌月。扣案如附表壹編
號及附表貳編號壹所示之第四級毒品安定均沒收。
丁○○共同持有第四級毒品純質淨重貳拾公克以上，處有期徒刑
拾月。扣案如附表壹編號及附表貳編號壹所示之第四級毒品安
定均沒收。
    事  實
一、甲○○明知安定（二氮平）係毒品危害防制條例第2條第2項
    第4款所定之第四級毒品，未經許可不得販賣，竟意圖營利
    ，基於販賣第四級毒品安定之犯意，於民國98 年7月初，向
    真實姓名年籍不詳之成年人，以新臺幣（下同）300,000元
    代價，販入含第四級毒品安定成分之藥錠一批（如附表一編
    號3及附表二編號1所示，純質淨重384.7124公克，每顆成本
    約3元），並計畫以每顆15至17元代價販賣獲利。惟因上開
    安定數量龐大，為尋找適當藏放地點，甲○○於98年7、8月
    間，找上丁○○，丁○○明知甲○○寄放的是含第四級毒品
    成分之藥錠，未經許可不得無故持有，竟仍應允之，而讓甲○○將上開安定置放於丁○○之臺北縣新店市○○路○段200
    號10樓之1租處房間內，並提供租屋處鑰匙讓甲○○自由進
    出，而與甲○○共同持有之。嗣甲○○於99年2月5日下午8
    時許，在臺北市中山區○○○路○段、長春路口因身上攜有
    如附表一編號3所示含第四級毒品成分之藥錠為警查獲，員
    警並依其供述藏放毒品的處所，於丁○○上開臺北縣新店市
    ○○路○段200號10樓之1租處房間內扣得如附表二編號1所示
    之藥錠，（共計103,143顆，純度約2％，驗前淨重
    19235.62公克，驗前純質淨重384.7124公克，驗餘淨重
    19235.26公克）始查悉上情。
二、案經臺北市政府警察局中山分局報告臺灣臺北地方法院檢察
    署檢察官偵查起訴。
    理  由
甲、程序部分：
一、按被告以外之人於審判外之言詞或書面陳述，除法律有規定
    者外，不得作為證據。又被告以外之人於審判外之陳述，雖
    不符前4條之規定，而經當事人於審判程序同意作為證據，
    法院審酌該言詞陳述或書面陳述作成時之情況，認為適當者
    ，亦得為證據，刑事訴訟法第159條第1項、第159條之5第1
    項定有明文。
二、查共同被告甲○○、丁○○於警詢之供述、檢察官訊問之具
    結證詞（對其他被告而言）；法務部調查局99年7月6日調科
    壹字第09900277740號鑑定書、臺北市政府警察局中山分局
    搜索扣押筆錄、扣押物品目錄清冊、內政部警政署刑事警察
    局鑑定書各1份，均為被告甲○○、丁○○以外之人於審判
    外之言詞及書面陳述，惟被告甲○○、丁○○及檢察官於本
    院審理時同意作為證據，本院揆諸前開法條規定，並審酌前
    開言詞及書面陳述作成時之情況，認為適當，自得作為證據
    ，合先敘明。
乙、實體部分：
一、訊據被告甲○○就販賣第四級毒品之犯行坦承不諱，被告丁○○矢口否認有何共同持有第四級毒品之犯行，辯稱：扣案
    之安定係放在紙箱裡，被告丁○○不曾過問也不知道紙箱裡
    是什麼東西，更不知道是第四級毒品云云。經查：
    (一)被告甲○○於98年7月初，向真實姓名年籍不詳之成年人
      ，以300,000元代價，販入藥錠1批（每10顆以紅色鋁箔包
      裝，共計4大箱），於98年7、8月間，將上開4箱藥錠置放
      在被告丁○○之臺北縣新店市○○路○段200號10樓之1租
      屋處小房間內。被告甲○○嗣於99年2月5日下午8時許，
      在臺北市中山區○○○路○段、長春路口為警查獲，並扣
      得如附表一所示之物，及於同日下午9時20分許，在被告
      丁○○上開臺北縣新店市○○路○段200號10樓之1租處房
      間內扣得如附表二所示之物，其中附表一編號3及附表二
      編號1之綠色圓形藥錠及橘色圓形藥錠共計103,143顆（即
      在被告甲○○身上扣到之10顆加上在被告丁○○租屋處扣
      得之103,133顆），均含有第四級毒品安定（二氮平）成
      分，純度約2％，驗前淨重19235.62公克，驗前純質淨重
      384.7124公克，驗餘淨重19235.26公克（綠色圓形藥錠總
      淨重10348.20公克，取樣0.18公克鑑定用罊，餘10348.02
      公克；橘色圓形藥錠總淨重8887.42公克，取樣0.18公克
      鑑定用罊，餘8887.24公克）之事實，業據查獲員警庚○○、郭振遠、乙○○於本院99年7月23日審理時具結證述
      （本院卷第84至94頁）明確，並有臺北市政府警察局中山
      分局搜索扣押筆錄、扣押物品目錄清冊、證物照片（偵卷
      第27至28頁、第32至36頁、第40至44頁）各1份、內政部
      警政署刑事警察局99年3月19日刑鑑字第0990019869號鑑
      定書（偵卷第95至96頁）1份及扣案安定照片（本院卷第
      155至159頁）1份在卷可憑，復為被告甲○○及被告丁○○所不否認，堪以認定。
    (二)被告甲○○販賣第四級毒品部分：
      按所謂販賣行為，並不以販入之後復行賣出為要件，祇
      要以營利為目的，將禁藥購入或賣出，有一於此，其犯罪
      即為完成，最高法院67年台上字第2500號判例意旨可資參
      照。查被告甲○○就購買安定之目的，先於99年2月6日供
      稱：「一粒眠（即指本案之安定）我要販賣用的。」、「
      （問：你第四級毒品一粒眠賣價多少？）賣價約15至17元
      。」（偵卷第15、17頁）及於本院99年5月26日準備程序
      時陳稱：「我承認我有檢察官起訴書所載的販賣第四級毒
      品安定的犯罪事實，我身上的10顆及扣到的10萬多顆第四
      級毒品安定是我在去年98年7月初左右，向朋友『DD』購
      買的，約以30多萬元購入，我是買10萬顆，超過10萬顆部
      分，是『DD』說我買很多，所以送給我，送我幾顆我不清
      楚，我買這麼多安定是為了要賣給朋友，我打算要賣安定
      所以才向『DD』購買…。」（本院卷第29頁）等語，均可
      見被告甲○○販入安定之目的在於以低價購入後圖高價轉
      售以營利，是其既係基於營利之意圖販入第四級毒品，按
      前所述，核屬販賣第四級毒品既遂無疑。
    (三)被告丁○○共同持有第四級毒品部分：
      1.被告丁○○就其臺北縣新店市○○路○段200號10樓之1
        租屋處何以查獲如附表二編號1之安定乙節，先於99年2
        月6日警詢、99年2月6日、99年3月26日檢察官訊問時供
        稱：查獲之一粒眠（實係安定）是其乾弟戊○○在97年
        8 月份入監前寄放的在其臺北市○○街111號10樓之7居
        處，後來被告丁○○搬家，97年10月、11月時搬到市○○道、復興南路口的一間套房，98年8月被告丁○○搬
        到現居址時一起將上開以紙箱包裝之物由搬家公司搬到
        現居處，戊○○的東西約有4個紙箱裝著（又稱5、6個
        箱子），有大箱有小箱，都封住，因其未曾打開，故不
        知戊○○寄放之物為一粒眠（實係安定），迄員警查獲
        時才知道等語（偵卷第22至23頁、第79頁、第100至101
        頁）；於本院99年5月26日準備程序時改口供稱：被告
        丁○○一直以為這些安定是戊○○的，被起訴後被告甲○○告知這些東西都是他的，這些東西是在98年8月到
        北新路現居址時才有的（本院卷第29至30頁）等語。是
        被告丁○○各該裝有安定之紙箱係何時及何人所寄放，
        先稱係戊○○於97年8月間所寄放，且在98年8月搬家時
        一併搬至現居址，後又改稱係被告甲○○的，且在98年
        8月時才出現在現居址，其前後供述顯有不同，且就開
        始寄放之時間差距達到1年，是其前開所述之真實性已
        非無疑。
      2.再者，被告丁○○上開居址約20幾坪，只有2個房間，
        1個是臥房，1個是雜物間，上開安定係放置在4個紙箱
        內疊成一疊，放在雜物間內，最上面的紙箱沒有封起來
        ，只是稍微蓋著等情，業據查獲員警即庚○○、己○○
        及乙○○於本院99年7月23日審理時具結證述明確（本
        院卷第85頁背面、第90頁、第92頁、第94頁），而經本
        院99年8月16日當庭勘驗員警搜索光碟時，亦可見該儲
        藏室疊成1疊的4個紙箱，其中最上面紙箱蓋子打開後即
        可看到有紅色鋁箔包裝之藥丸等情，有本院上開勘驗筆
        錄（本院卷第147頁背面）在卷可考。觀之該放置安定
        之雜物間甚小，在狹小的空間裡放置4個大紙箱疊成一
        落非常醒目，只要有人進入該雜物間內，很難不去注意
        到這4個紙箱，而被告丁○○既居住該址已逾半年，業
        經相當時日，且該址為其每日起居之地，就其居址內之
        狀況，實難諉為不知。加以最上面放有安定的紙箱並非
        密封，只是虛掩，一旦打開紙箱的蓋子，即可輕易目視
        其內之安定，顯然放置安定之被告甲○○並未特別遮掩
        ，也不怕居住該處的被告丁○○會發現，此益徵被告甲○○放置安定應係得到被告丁○○之同意，否則豈敢將
        數量如此龐大，價值不斐，且一旦經發覺即可能涉及重
        大刑責之大批安定置於被告丁○○之居址。
      3.此外，查獲當日係被告甲○○帶同員警至被告丁○○之
        現居址，由被告甲○○就拿出鑰匙開門進入等情，業據
        員警庚○○於本院99年7月23日審理時具結證述明確（
        本院卷第85、88頁）。而就被告甲○○為何查獲當日會
        有被告丁○○居址之鑰匙乙節，被告丁○○、被告甲○○雖均於警詢時供稱被告甲○○並未居住在被告丁○○
        上址，被告甲○○如欲進入其租處，必需通知被告丁○○取得鑰匙後才可進入，查獲當日因被告丁○○下午有
        請清潔人員打掃，把鑰匙寄放在管理員處，再請被告甲○○去管理員處代取鑰匙（偵卷第18、22頁）等情。惟
        徵諸甲○○於本院99年7月23日審理時具結證稱：被告
        丁○○當天請被告甲○○去向管理員拿被告丁○○居址
        的鑰匙，順便幫被告丁○○接小孩，被告甲○○接完小
        孩送到被告丁○○朋友家中，由被告丁○○下來將小孩
        接走後就離開（本院卷第97頁）等語，則被告甲○○既
        然在查獲前已因接送小孩和被告丁○○碰面，當時被告
        丁○○自可取回鑰匙，何以仍將鑰匙遺留在被告甲○○
        處，迄至查獲時可憑以開啟進入被告丁○○之居址，顯
        見被告甲○○平常就持有被告丁○○之鑰匙，而得任意
        進出其居處，進而任意拿取所置放之安定，此觀員警庚○○、謝遠振於同日審理時具結證稱在被告甲○○身上
        搜到符合被告丁○○居址地址的發票、路邊停車單及繳
        費單（本院卷第85、92頁）等情益顯。則被告甲○○、
        被告丁○○所稱被告甲○○需得到被告丁○○同意，才
        能拿到鑰匙進出云云，並不可採。
      4.綜上所述，被告甲○○購入大批安定的目的，既然是為
        了轉手販賣獲取高利，可見該批安定對其非常重要，如
        欲存放，必定會選擇不會有遭警方查獲扣押，或遭侵吞
        風險之安全地點，且該地點應能任其隨意進出，以利被
        告甲○○於客戶欲購買時得以馬上取得轉售牟利，豈有
        大費周章隱瞞被告丁○○，冒著被告丁○○誤為垃圾隨
        便丟棄，或一旦發覺即報警或據為己有之風險，而將價
        值高達300,000元，數量多達4大紙箱之大批安定，隨意
        地堆置於被告丁○○租屋處雜物間內，紙箱未經密封，
        只有以紙箱蓋子虛掩，全然不怕被告丁○○察覺有異，
        且進出還要找理由向被告丁○○拿取鑰匙，在在難以想
        像。是被告甲○○所辯被告丁○○並不知情云云，應係
        維護被告丁○○之詞，暨被告丁○○辯稱其全不知情云
        云，實均與常情相違，難以採信。顯見被告丁○○實際
        上知悉並同意被告甲○○將上開大批安定置於其租屋處
        ，且將其租屋處鑰匙交給被告甲○○，容任被告甲○○
        得以隨意進出取得安定，被告丁○○與被告甲○○共同
        持有上開安定，亦堪以認定。
    (四)綜上，本案事證明確，被告甲○○販賣第四級毒品及被告
      丁○○共同持有第四級毒品之犯行均堪以認定，各應依法
      論科。
二、論罪科刑之理由：
    (一)查被告甲○○購買安定之目的在於以高價轉賣，而以每顆
      約3元販入（即其所稱以30多萬元購入10萬多顆安定），
      欲以每顆15至17元價格賣出，是其係基於營利之意圖甚明
      。是核被告甲○○所為，係犯毒品危害防制條例第4條第4
      項之販賣第四級毒品罪。
    (二)查被告丁○○持有安定驗前純質淨重高達384.7124公克，
      是核被告丁○○所為，係犯毒品危害防制條例第11條第6
      項持有第四級毒品純質淨重20公克以上罪。被告丁○○、
      被告甲○○就持有上開第四級毒品之犯行，有犯意聯絡及
      行為分擔，應均論以共同正犯。被告甲○○持有第四級毒
      品之低度行為為其上開販賣第四級毒品之高度行為所吸收
      ，不另論罪。
    (三)公訴意旨認被告丁○○係與被告甲○○涉犯共同販賣第四
      級毒品罪，惟被告丁○○就此不僅否認之，而被告甲○○
      亦稱被告丁○○與其販入藥錠無關，是依卷附事證，僅能
      證明被告丁○○有提供租屋處讓被告甲○○藏放毒品的事
      實，尚難據此即推認被告丁○○有共同販賣之意，是被告
      之丁○○應僅構成共同持有第四級毒品純質淨重20公克以
      上罪已如前述，本院於99年9月8日審理時就此當庭告知檢
      察官及被告丁○○（本院卷第177頁背面），並給予辯論
      之機會，爰依法變更公訴人此部分所引法條。
    (四)按犯第4條至第8條之罪於偵查及審判中均自白者，減輕其
      刑，毒品危害防制條例第17條第2項定有明文。查被告甲○○於99年2月6日警詢時坦承「一粒眠（實係安定）是我
      要販賣用的。」、「賣價約15元至17元。」（偵卷第15、
      17頁）及於本院99年5月26日準備程序時供稱；「我承認
      我有檢察官起訴書所載的販賣第四級毒品安定的犯罪事實
      ，我身上的10顆及扣到的10萬多顆第四級毒品安定是我在
      去年98年7月初左右，向朋友『DD』購買的，約以30多萬
      元購入，我是買10萬顆，超過10萬顆部分，是『DD』說我
      買很多，所以送給我，送我幾顆我不清楚，我買這麼多安
      定是為了要賣給朋友，我打算要賣安定所以才向『DD』購
      買，…我賣1顆15-17元，這樣賣1顆大約淨賺10幾元…。
      」（本院卷第29頁背面）等語，是其於偵查中及審判中均
      已就其販賣第四級毒品犯行自白犯罪，依上開法條規定，
      應減輕其刑。
    (五)爰審酌被告甲○○、被告丁○○均無構成累犯之前案紀錄
      ，有臺灣高等法院被告前案紀錄表2份附卷可考，被告甲○○購入大批安定意欲販賣，並放置於被告丁○○居址與
      被告丁○○共同持有，其等所擁有之安定高達103,143顆
      ，數量甚多，一旦外流，將殘害他人身體精神健康甚鉅，
      造成社會治安之威脅，惟被告甲○○於偵查及審理中均自
      白犯行，態度尚稱良好，被告丁○○自始至終均否認犯行
      ，未見悔意等犯罪之動機、目的、手段及造成之損害等一
      切情狀，各量處如主文所示之刑。
    (六)末查扣案附表一編號3及附表二編號1之綠色圓形藥錠及橘
      色圓形藥錠共計103,143顆，均為第四級毒品安定，純度
      約2％，驗前淨重19235.62公克，驗前純質淨重384.7124
      公克，驗餘淨重19235.26公克，為違禁物，應均予沒收。
      至其餘扣案如附表一編號1、2、4、5、6之物及附表二編
      號2之物，雖或為被告甲○○、被告丁○○所有，惟難認
      與被告甲○○販賣第四級毒品或被告丁○○共同持有第四
      級毒品相關，均不得在本案中沒收（詳見附表一、附表二
      備註欄）。
三、據上論斷，應依刑事訴訟法第299條第1項前段、第300條，
    毒品危害防制條例第4條第4項、第11條第6項、第17條第2項
    ，刑法第11條前段、第28條、第38條第1項第1款，判決如主
    文。
本案經檢察官高維駿到庭執行職務
中    華    民    國    99    年    9     月    29    日
                  刑事第十三庭  審判長法  官  許泰誠
                                      法  官  林瑋桓
                                      法  官  李貞瑩
以上正本證明與原本無異。
如不服本判決應於收受送達後10日內向本院提出上訴書狀，並應
敘述具體理由；其未敘述上訴理由者，應於上訴期間屆滿後20日
內向本院補提理由書（均須按他造當事人之人數附繕）「切勿逕
送上級法院」。
                                      書記官  陳鳳瀴
中    華    民    國    99    年    9     月    29    日
附錄本案論罪科刑法條
毒品危害防制條例第4條第4項
製造、運輸、販賣第四級毒品者，處 3 年以上 10 年以下有期
徒刑，得併科新臺幣 3 百萬元以下罰金。
毒品危害防制條例第11條第6項
持有第四級毒品純質淨重二十公克以上者，處 1 年以下有期徒
刑，得併科新臺幣 10 萬元以下罰金。
附表一
┌──┬──────────┬───┬──────────┐
│編號│名稱                │數量  │備註                │
├──┼──────────┼───┼──────────┤
│1   │對氯安非他命        │50顆  │(一)見內政部警政署刑事│
│    │P-Chloromphetamine（│      │  警察局99年3月19日 │
│    │未列管）            │      │  刑鑑字第0990019869│
│    │                    │      │  號鑑定書1份（偵卷 │
│    │                    │      │  第95頁）          │
│    │                    │      │(二)因未列管，且與本案│
│    │                    │      │  被告甲○○販賣安定│
│    │                    │      │  及被告丁○○共同持│
│    │                    │      │  有安定無關，不予沒│
│    │                    │      │  收。              │
├──┼──────────┼───┼──────────┤
│2   │愷他命              │10包  │(一)見交通部民用航空局│
│    │                    │      │  航空醫務中心99年2 │
│    │                    │      │  月23日航藥鑑字第  │
│    │                    │      │  0000000號毒品鑑定 │
│    │                    │      │  書1紙（偵卷第93頁 │
│    │                    │      │  ）                │
│    │                    │      │(二)為第三級毒品，但純│
│    │                    │      │  質淨重未超過20公克│
│    │                    │      │  ，復與本案被告江璟│
│    │                    │      │  華販賣安定及被告高│
│    │                    │      │  秋燕共同持有安定無│
│    │                    │      │  關，不予沒收。    │
├──┼──────────┼───┼──────────┤
│3   │安定                │10粒  │(一)見內政部警政署刑事│
│    │                    │（淨重│  警察局99年3月19日 │
│    │                    │2.5公 │  刑鑑字第0990019869│
│    │                    │克）  │  號鑑定書1份（偵卷 │
│    │                    │      │  第95至96頁）      │
│    │                    │      │(二)為第四級毒品，且與│
│    │                    │      │  附表二編號1安定合 │
│    │                    │      │  計驗前淨重19235.62│
│    │                    │      │  公克，驗前純質淨重│
│    │                    │      │  384.7124公克，驗餘│
│    │                    │      │  淨重19235.26公克，│
│    │                    │      │  應予沒收。        │
├──┼──────────┼───┼──────────┤
│4   │行動電話（門號：    │1支   │被告甲○○所有，惟難│
│    │0000-000000號）     │      │認與其販賣及持有第四│
│    │                    │      │級毒品相關，不予沒收│
│    │                    │      │。                  │
├──┼──────────┼───┼──────────┤
│5   │鑰匙                │4支   │同上                │
├──┼──────────┼───┼──────────┤
│6   │現金                │14,000│被告甲○○所有，難認│
│    │                    │元    │與其販賣及持有第四級│
│    │                    │      │毒品相關，不予沒收。│
└──┴──────────┴───┴──────────┘
附表二
┌──┬──────────┬───┬──────────┐
│編號│名稱                │數量  │備註                │
├──┼──────────┼───┼──────────┤
│1   │安定                │103133│(一)見內政部警政署刑事│
│    │                    │顆    │  警察局99年3月19日 │
│    │                    │（淨重│  刑鑑字第0990019869│
│    │                    │25公斤│  號鑑定書1份（偵卷 │
│    │                    │780公 │  第95至96頁）      │
│    │                    │克）  │(二)為第四級毒品，且與│
│    │                    │      │  附表一編號3安定合 │
│    │                    │      │  計驗前淨重19235.62│
│    │                    │      │  公克，驗前純質淨重│
│    │                    │      │  384.7124公克，驗餘│
│    │                    │      │  淨重19235.26公克，│
│    │                    │      │  應予沒收。        │
├──┼──────────┼───┼──────────┤
│2   │電子磅秤            │1臺   │為被告甲○○及被告高│
│    │                    │      │秋燕所有，惟難認與本│
│    │                    │      │案被告甲○○販賣安定│
│    │                    │      │及被告丁○○共同持有│
│    │                    │      │安定相關，不予沒收。│
└──┴──────────┴───┴──────────┘

司法院資訊處製作；財團法人民間司法改革基金會備份。
